【裁判字號】    98,簡上,265
【裁判日期】    980818
【裁判案由】    賭博
【裁判全文】
臺灣臺北地方法院刑事判決            98年度簡上字第265 號
上  訴  人
即  被  告  乙○○
            甲○○○
            丁○○
            丙○○
上列上訴人即被告等因賭博案件，不服本院於中華民國98年6 月
3 日以98年度簡字第2039號第一審刑事簡易判決（聲請簡易判決
處刑案號：臺灣臺北地方法院檢察署98年度偵字第9228號），提
起上訴，本院管轄之第二審合議庭判決如下：
    主  文
上訴均駁回。
    事  實
一、乙○○、甲○○○、丁○○、丙○○於民國98年3 月25日下
    午某時許起，在臺北縣新店市○○路29號旁之公眾得出入之
    「國寶檳榔店」，利用象棋為賭具，每人發四張象棋，象棋
    有紅黑二色，例如帥、仕、相及車、馬、包為順，再以兵或
    卒二張為對，先胡者為贏家，玩家中有一家先自摸，其他三
    家要給自摸者新臺幣（下同）10元或20元不等之金額。嗣於
    同日晚上7時45分許，為警當場查獲，並扣得賭具象棋1副32
    顆及賭資共計410 元詳如後附表所示。
二、案經臺北縣政府警察局新店分局報告臺灣臺北地方法院檢察
    署檢察官偵查後，聲請簡易判決處刑。
    理  由
壹、證據能力部分
    本院認定事實所引用之下列卷證資料（包含供述證據、文書
    證據等證據），並無證據證明係公務員違背法定程序所取得
    ，且被告、檢察官於本院準備程序、審判期日中對於提示之
    卷證，就證據能力均未表示爭執，迄至言詞辯論終結前亦未
    再聲明異議，又卷內之文書證據，經核亦無刑事訴訟法第15
    9條之4之顯有不可信之情況與不得作為證據之情形，本院審
    酌上開證據資料製作時之情況，尚無違法不當及證明力明顯
    過低之瑕疵，亦認為以之作為證據應屬適當，是依刑事訴訟
    法第159條至第159條之5 規定，所引用之卷證所有證據（包
    含供述證據、文書證據等證據），如下揭所示均有證據能力
    ，合先敘明。
貳、實體方面
一、上開時地賭博之犯罪事實，業經上訴人即被告乙○○、甲○○○、丁○○、鐘陳撬均分別於警詢、偵訊及本院審訊時均
    坦承不諱（見臺灣臺北地方法院98年度偵字第9228號編號B1
    ，以下簡稱B1卷，第13至14頁、18至19頁、23至24頁、28至
    29頁、第62頁；見臺灣臺北地方法院98年度簡上字第265 號
    編號A1，以下簡稱A1卷，第20頁），核與本件親自前往賭博
    現場查獲員警即證人蕭明財於本院98年8月4日審判時結證之
    證述：伊係臺北縣政府警察局新店分局雙城派出所擔任巡佐
    ，於98年3月25日下午7時45分許，在臺北縣新店市○○路29
    號國寶檳榔攤查獲本件賭博案件，伊有去現場，查扣賭資時
    ，丁○○旁邊椅子上，籃子裡有300 元，旁邊還有其他錢，
    因為丁○○說賭資只有300元，伊就扣300元，其餘都歸還等
    語綦詳明確（見A1卷第27至29頁），復有現場照片附卷可稽
    （見B1卷第50頁），並有扣案如附表所示之物在卷可證（見
    B1卷第49至52頁）。再者，依據上開B1卷第50頁現場照片所
    示：被告丁○○旁邊之黑色椅子上，除了有一個紫色的籃子
    ，籃子旁邊還有手錶、煙灰缸，煙灰缸下面還壓有紙鈔數張
    ，籃子裡的紙鈔與煙灰缸下壓的紙鈔，有明顯之區隔之顯，
    若皆為賣檳榔的錢，何須分開存放，依據一般人之通念理解
    ，顯然兩者用途不同。況被告丁○○於警詢中坦承賭資為30
    0 元（見B1卷第24頁），其於甫犯罪之初所為之陳述，因印
    象於此時最為清晰，且無其他心理因素介入，故其於警詢自
    白所述應最接近事實真相，因此，被告丁○○於本院準備程
    序辯稱：上開扣得之賭資300 元為伊賣檳榔的錢，伊的賭資
    才70元而已云云，應係事後規避之詞與事實不符，殊無可信
    ，併此敘明。綜上，被告4 人上開供述係出於任意性之自白
    與事實相符，應堪採信。從而，本件事證明確，被告4 人上
    開賭博犯行堪以認定。
二、核被告4 人於上開時地之公眾得出入場所，利用象棋為賭具
    而被扣案賭資詳如後附表所示之當場賭博之器具與在賭檯或
    兌換籌碼之財物所為，係犯刑法第266條第1項賭博罪。原審
    認被告罪證明確，因而援引刑事訴訟法第449條第1項前段、
    第3 項，第450條第1項、第454條第2項，刑法第266條第1項
    、第2項、第42條第2項、第38條第1項第2款，刑法施刑法第
    1條之1，量處被告4人各處罰金新臺幣5千元，並諭知如易服
    勞役之折算標準以新臺幣1千元折算1日，本院審酌被告4 人
    利用象棋為賭具，每人發四張象棋之賭博情節，迭經員警即
    證人蕭明財等人蒐證均不自覺，且審酌被告4 人並無前科，
    有臺灣高等法院被告前案紀錄表在卷可考，渠等素行尚佳，
    犯罪之目的係消遣、手段平和，惟於公眾場所賭博、破壞社
    會風氣，及犯後均坦承犯行之態度等一切情狀，經核原審認
    事用法均無不合，量刑亦屬妥適。是被告4 人上訴意旨均陳
    稱原審量刑過重，請求從輕量行云云，核無理由，應予駁回
    。理由即按量刑之輕重及易服勞役之宣告，係事實審法院得
    依職權自由裁量之事項，茍已斟酌刑法第57條各款所列情狀
    而未逾越法定刑度，則不得遽指為違法；又刑罰之量定屬法
    院自由裁量之職權行使，但仍應審酌刑法第57條所列各款事
    由及一切情狀，為酌量輕重之標準，並非漫無限制，在同一
    犯罪事實與情節，如別無其他加重或減輕之原因，下級法院
    量定之刑，亦無過重或失輕之不當情形，則上級法院對於下
    級法院之職權行使，原則上應予尊重（最高法院85年度台上
    字第2446號判決意旨參照）。準此，依上開判例意旨，可知
    量刑輕重，係屬事實審法院得依職權自由裁量之事項，倘其
    未有逾越法律所規定之範圍，或濫用其權限，即不得任意指
    摘為違法，是被告等4 人認原審量刑過重，遽以提起本件上
    訴，執此指摘原判決不當，核無理由，應予駁回。
三、扣案如附表編號1、4、5 所示之象棋及現場所查扣之乙○○
    賭資50元、丙○○賭資10元，分別係當場賭博之器具與在賭
    檯或兌換籌碼之財物，不問屬於犯人與否，均應依刑法第26
    6條第2項規定宣告沒收。扣案如附表編號2、3所示之物，依
    據被告甲○○○於本院98年7 月14日審訊時供述：賭資50元
    是在安全帽裡查獲，安全帽放在桌子底下等語（見A1卷第22
    頁背面）、被告丙○○於上開審訊時亦供述：丁○○的300
    元，放在辦公椅子上面等語（見A1卷第22頁背面），是附表
    編號2、3所示之物，非在賭桌上查獲，然均為被告甲○○○
    所有、被告丁○○所有，且係供犯罪所用之物，均應依刑法
    第38條第1項第2款規定宣告沒收之，附此敘明。
據上論斷，應依刑事訴訟法第455條之1 第1項、第3項、第368條
判決如主文。
本案經檢察官葉惠燕到庭執行職務。
中    華    民    國    98    年    8   月     18     日
                  刑事第十九庭審判長法  官  施添寶
                                    法  官  紀文惠
                                    法  官  吳俊龍
以上正本證明與原本無異。
本件不得上訴。
                                    書記官  陳弘文
中    華    民    國    98    年    8   月     18     日
附錄本案論罪科刑法條全文
中華民國刑法第266條：
在公共場所或公眾得出入之場所賭博財物者，處1,000元以下罰
金。但以供人暫時娛樂之物為賭者，不在此限。
當場賭博之器具與在賭檯或兌換籌碼處之財物，不問屬於犯人與
否，沒收之。
附表：
┌─┬───┬───┬───┬──┬─────┬────┬────┐
│編│扣押物│數量  │所有人│應否│沒收依據之│扣押物品│備註    │
│號│品名稱│      │      │沒收│法條      │目錄表卷│        │
│  │      │      │      │    │          │附位置  │        │
├─┼───┼───┼───┼──┼─────┼────┼────┤
│1 │象棋  │1副   │丁○○│沒收│刑法第266 │B1卷第48│賭桌上查│
│  │      │32顆  │      │    │條第2項   │頁      │獲      │
│  │      │      │      │    │          │        │        │
├─┼───┼───┼───┼──┼─────┼────┼────┤
│2 │賭資  │新台幣│丁○○│沒收│刑法第38條│B1卷第48│1.放在旁│
│  │      │300元 │      │    │第1項第2款│頁      │  邊的椅│
│  │      │      │      │    │、第3項   │        │  子上  │
│  │      │      │      │    │          │        │2.100元 │
│  │      │      │      │    │          │        │  紙鈔3 │
│  │      │      │      │    │          │        │  張    │
├─┼───┼───┼───┼──┼─────┼────┼────┤
│3 │賭資  │新台幣│朱林月│沒收│刑法第38條│B1卷第48│1.放在安│
│  │      │50元  │桃    │    │第1項第2款│頁      │  全帽裡│
│  │      │      │      │    │、第3項   │        │  ，賭桌│
│  │      │      │      │    │          │        │  下查獲│
│  │      │      │      │    │          │        │2.50元硬│
│  │      │      │      │    │          │        │  幣1枚 │
│  │      │      │      │    │          │        │        │
├─┼───┼───┼───┼──┼─────┼────┼────┤
│4 │賭資  │新台幣│乙○○│沒收│刑法第266 │B1卷第48│1.賭桌上│
│  │      │50元  │      │    │條第2項   │頁      │  查獲  │
│  │      │      │      │    │          │        │2.50元硬│
│  │      │      │      │    │          │        │  幣1枚 │
├─┼───┼───┼───┼──┼─────┼────┼────┤
│5 │賭資  │新台幣│丙○○│沒收│刑法第266 │B1卷第48│1.賭桌上│
│  │      │10元  │      │    │條第2項   │頁      │  查獲  │
│  │      │      │      │    │          │        │2.10元硬│
│  │      │      │      │    │          │        │  幣1枚 │
└─┴───┴───┴───┴──┴─────┴────┴────┘


司法院資訊處製作；財團法人民間司法改革基金會備份。
